【裁判字號】    89,訴,770
【裁判日期】    890630
【裁判案由】    偽造文書等
【裁判全文】
臺灣桃園地方法院刑事判決                          八十九年度訴字第七七號
    公  訴  人  臺灣桃園地方法院檢察署檢察官
    被      告  丁○○
右列被告因偽造文書等案件，經檢察官提起公訴（八十九年度偵字第六八九０號），
本院判決如左：
        主  文
丁○○行使偽造私文書，足以生損害於他人，處有期徒刑陸月。萬泰銀行信用卡（卡
號：0000  0000  0000  0000號）於民國八十九年五月一日在中美
電器行消費簽帳單上之銀行、商店及顧客存根聯上偽造之「乙○○」署押各壹枚，均
沒收。
        事  實
一、丁○○前曾於民國八十七年間因竊盜案件，經本院判處有期徒刑八月，緩刑三年
    ，於八十八年三月二十九日確定，現仍在緩刑期間，猶不知警惕。竟基於意圖為
    自己不法之所有，於八十九年五月一日下午一時許，在其所任職位於桃園縣八德
    市○○路之福林加油站，拾獲乙○○所有之萬泰商業銀行（下稱萬泰銀行）信用
    卡一張（卡號：0000  0000  0000  0000號），將之侵占入己
    後；又基於意圖為自己不法利益之概括犯意，先於八十九年五月一日晚間七時許
    ，在桃園縣八德市○○街一三九號甲○○所經營之中美電器行購買電話機一支，
    持前揭信用卡，冒簽「乙○○」姓名於簽帳單上，偽造簽帳單，佯以「乙○○」
    名義，表示「乙○○」願依簽帳單所示金額新台幣（下同）一千二百元付款予發
    卡銀行，並持以交付甲○○，使甲○○陷於錯誤而未收取帳款，致丁○○受有免
    付帳款之不法利益，足以生損害於乙○○及甲○○；再於同年月四日下午五時十
    五分許，丁○○持前揭信用卡，前往桃園縣桃園市○○路四五號二樓卡若琳護膚
    店購買護膚產品，欲以之刷卡向店員丙○○購買商品時，旋為丙○○發現報警查
    獲而未得逞，並扣得上開信用卡一張，循線偵悉上情。
二、案經乙○○、丙○○訴由桃園縣警察局桃園分局報請台灣桃園地方法院檢察署檢
    察官偵查起訴。
        理  由
一、訊據被告丁○○對於右揭事實，迭於警訊時及偵審中坦承不諱，核與告訴人乙○○、丙○○指訴之情節相符，並據證人即中美電器行之甲○○、證人即萬泰銀行
    之行員巫榮鎰證述在卷（見偵卷第十頁至第十一頁、本院八十九年六月二十三日
    筆錄），復有萬泰銀行信用卡（卡號：0000  0000  0000  000
    0號）消費明細對帳單一紙在卷足稽，及上開被告犯罪所用之信用扣案足憑，足
    見被告之自白與事實相符，應堪採信。事證明確，被告犯行洵足認定。
二、查被告侵占告訴人乙○○之信用卡，係犯刑法第三百三十七條之侵占遺失物罪，
    又被告竊取信用卡後持以行使，而在簽帳單上正面持卡人簽名處偽造告訴人「乙○○」之署押，完成簽帳單之偽造，持以向甲○○消費，核其所為，係犯刑法第
    二百十六條、第二百十條之行使偽造私文書罪，其偽造署押之行為為偽造私文書
    之部分行為，不另論罪，偽造私文書後進而行使，偽造之低度行為應為行使之高
    度行為所吸收，論以行使偽造私文書罪，又其偽造簽帳單持以消費而獲得免付帳
    款之不法利益係犯刑法第三百三十九條第二項之詐欺得利罪。又被告以同法向丙○○消費時，為丙○○報警查獲而未遂，核其所為，係犯刑法第三百三十九條第
    三項、第二項之詐欺得利未遂罪。又被告冒用上開信用卡消費，受有免付帳款之
    不法利益，公訴人認被告所為係犯詐欺取財罪、詐欺取財未遂罪，容有誤會，起
    訴法條應予變更。其先後所為詐欺得利、詐欺得利未遂行為時間相近，手段和犯
    罪要件相同，顯係基於概括犯意而反復為之，為連續犯，應論以一詐欺得利罪，
    並加重其刑。被告所犯侵占遺失物、行使偽造私文書、詐欺得利罪三罪間為方法
    結果之關係，應依較重之行使偽造私文書罪論處。爰審酌被告之素行、智識程度
    ，與被害人之關係及犯罪之動機、目的、手段、危害之程度、犯罪後之態度等一
    切情狀，量處如主文所示之刑，以資懲儆。
三、萬泰銀行信用卡（卡號：0000  0000  0000  0000號）於民國
    八十九年五月一日在中美電器行消費簽帳單上之銀行、商店及顧客存根聯上偽造
    之「乙○○」署押各一枚，均應依第二百十九條之規定宣告沒收。至扣案之上開
    信用卡一張，雖係供被告犯罪所用之物，惟非屬被告所有，已如前述，爰不併予
    宣告沒收，附此敘明。
據上論斷，應依刑事訴訟法第二百九十九條第一項前段、第三百條，刑法第二百十六
條、第二百十條、第三百三十七條、第三百三十九條第二項、第五十五條、第二百十
九條，罰金罰鍰提高標準條例第一條前段，判決如主文。
本案經檢察官魏雯祈到庭執行職務。
中      華      民      國      八十九      年六    月    三十      日
                                臺灣桃園地方法院刑事第四庭
                                      法  官   邱滋杉
右正本證明與原本無異。
如不服本判決，應於判決送達後十日內向本院提出上訴狀( 應附繕本 )，上訴於
臺灣高等法院。
                                      書記官   許世賢
中        華        民        國   八十九   年   七   月    四    日
附論罪科刑依據之法條：
刑法第二百十九條
偽造之印章、印文或署押，不問屬於犯人與否，沒收之。
刑法第三百三十九條：
意圖為自己或第三人不法之所有，以詐術使人將本人或第三人之物交付者，處五年以
下有期徒刑、拘役或科或併科一千元（已提高十倍為一萬元）以下罰金。
以前項方法得財產上不法之利益或使第三人得之者，亦同。
前二項之未遂犯罰之。
刑法第三百三十七條
意圖為自己或第三人不法之所有，而侵占遺失物、漂流物或其他離本人所持有之物者
，處五百元以下罰金。
刑法第二百十條
偽造、變造私文書，足以生損害於公眾或他人者，處五年以下有期徒刑。
刑法第二百十六條
行使第二百十條至第二百十五條之文書者，依偽造、變造文書或登載不實事項或使登
載不實事項之規定處斷。


司法院資訊處製作；財團法人民間司法改革基金會備份。
